臺灣板橋地方法院民事判決　　　　　　　96年度訴字第1282號
原　　　告　戊○○
訴訟代理人　邱基祥律師
被　　　告　丁○○
　　　　　　　　　　　　號
被　　　告　甲○○
被　　　告　丙○○
　　　　　　　　　　　　號
被　　　告　乙○○○
　　　　　　　　　　　　號
上列當事人間請求履行契約事件，經本院於民國96年8月9日言詞
辯論終結，判決如下：
    主  文
被告丁○○應於原告向被告丁○○、甲○○、丙○○、乙○○○
給付新台幣貳佰參拾肆萬捌仟元之同時，就坐落台北縣中和市○○街467 巷50弄22之1 號之房屋，向台北縣政府稅捐稽徵處中和
分處辦理納稅義務人之名義變更為原告。
被告丁○○、甲○○、丙○○、乙○○○應於原告給付新台幣貳
佰參拾肆萬捌仟元之一個月內自前揭房屋遷出。
訴訟費用由被告負擔。
    事  實
一、本件被告丙○○、乙○○○未於言詞辯論期日到場，核無民
    事訴訟法第386 條各款所列情形，爰依原告聲請，由其一造
    辯論而為判決。
二、原告主張：坐落台北縣中和市○○街467 巷50弄22之1 號之
    房屋（以下簡稱系爭房屋），原為被告甲○○出資興建，以
    訴外人林玉苑之名義為房屋稅之納稅義務人，甲○○曾與林
    玉苑於82年10月16日約定，倘若將來甲○○欲將系爭房屋出
    售，林玉苑享有優先承買權，價金為新台幣（下同）300 萬
    元，後因林玉苑債務問題，致系爭房屋遭林玉苑之債權人查
    封拍賣，為本院87年度民執字第8518號清償債務強制執行事
    件受理在案，訴外人林玉苑乃與被告甲○○、丁○○（甲○○之妻）、丙○○、乙○○○、訴外人李念築、李柏毅（甲○○之父母及子）於89年3 月17日簽立協議書，約定由訴外
    人林玉苑籌集標購金，由被告丁○○出面向本院民事執行處
    投標買回，另外，訴外人林玉苑提出300 萬元扣除本院87年
    度執字第8518號強制執行事件標屋金或清償金之餘額後，林
    玉苑即取得系爭房屋之所有權或事實上處分權，甲○○、丁○○及丙○○、乙○○○、訴外人李念築、李柏毅均無條件
    同意於一個月內自系爭房屋遷出，嗣林玉苑提出標購金6520
    00元，由被告丁○○出面向本院民事執行處投標買回，林玉
    苑之後將依前揭協議書所取得之權利讓與原告，原告已向被
    告等一再表明要提出0000000 元（即300 萬元扣掉投標金
    652000元之餘額）與被告等人，請求被告等履行協議書之約
    定，惟被告等人卻因款項之分配無法達成協議，被告甲○○
    、丙○○、乙○○○、訴外人李念築、李柏毅於96年4 月26
    日立具承諾書，同意由原告將0000000 元以甲○○、丁○○
    、丙○○、乙○○○之名義辦理提存並進行訴訟，李念築及
    李柏毅則放棄權利願意遷出系爭房屋。為此原告提起本件訴
    訟，請求被告丁○○應於原告向本院提存所以被告丁○○、
    甲○○、丙○○、乙○○○為提存物受取人提存0000000 元
    後，配合原告就系爭房屋，向台北縣政府稅捐稽徵處中和分
    處辦理納稅義務人之名義變更為原告。被告丁○○、甲○○
    、丙○○、乙○○○應於原告辦妥前項提存後一個月內自系
    爭房屋遷出。
三、被告丁○○、甲○○則以：82年之協議書，係指如果甲○○
    要出售系爭房屋的話，林玉苑可以300 萬元優先承買，現在
    房屋係因林玉苑積欠他人債務而被查封拍賣，並非甲○○要
    賣房屋，林玉苑不能主張優先承買，而625000元係清償林玉
    苑之債務，自不能以300 萬元扣除625000元之餘額為價金，
    至於89年所簽之協議書，係因為當時經濟能力不足，沒有能
    力標回系爭房屋，所以被迫與訴外人林玉苑簽訂協議書，原
    告係訴外人林玉苑之人頭等語置辯。並聲明：原告之訴駁回
    。
四、被告丙○○、乙○○○未於言詞辯論期日到場，亦未提出準
    備書狀作何聲明或陳述。
五、兩造不爭執之事實：
  １系爭房屋原為被告甲○○出資興建，以訴外人林玉苑之名義
    為房屋稅之納稅義務人，甲○○曾與林玉苑於82年10月16日
    約定，倘若將來甲○○欲將系爭房屋出售，林玉苑享有優先
    承買權，價金為300 萬元。
  ２後因林玉苑債務問題，致系爭房屋遭林玉苑之債權人查封拍
    賣，為本院87年度民執字第8518號清償債務強制執行事件受
    理在案，訴外人林玉苑乃與被告甲○○、丁○○（甲○○之
    妻）、丙○○、乙○○○、訴外人李念築、李柏毅（甲○○
    之父母及子）於89年3 月17日簽立協議書，協議書載明由訴
    外人林玉苑籌集標購金，由被告丁○○出面向本院民事執行
    處投標買回，訴外人林玉苑提出300 萬元扣除本院87年度執
    字第8518號強制執行事件標屋金或清償金後之餘額後，林玉
    苑即取得系爭房屋之所有權或事實上處分權，甲○○、丁○○及丙○○、乙○○○、訴外人李念築、李柏毅均無條件同
    意於一個月內自系爭房屋遷出，嗣林玉苑籌集標購金652000
    元，由被告丁○○出面向本院民事執行處投標買回。
  ３被告甲○○、丙○○、乙○○○、訴外人李念築、李柏毅於
    96年4 月26日立具承諾書，同意由原告將0000000 元以甲○○、丁○○、丙○○、乙○○○之名義辦理提存並進行訴訟
    ，李念築及李柏毅則放棄權利願意遷出系爭房屋。
六、經查，被告甲○○、丁○○並未否認82年10月16日、89年3
    月17日、96年4 月26日之協議書、承諾書之真正，被告甲○○亦供稱丙○○、乙○○○有在協議書、承諾書上簽名，訴
    外人李念築、李柏毅係由甲○○所代理等語，堪認被告等人
    同意依照協議書、承諾書所載內容履行。被告丁○○雖辯稱
    ：原告為訴外人林玉苑之人頭云云，惟原告已提出訴外人林
　　玉苑於96年3 月6 日立具之債權讓與契約書為證，僅須原告
  　與訴外人林玉苑確有讓與債權之合意為已足，至於讓與之目
    的是否為林玉苑委託原告處理債權，則非所問，是被告丁○○所辯：原告為訴外人林玉苑之人頭云云，不影響原告為被
　  告等之債權人之地位，被告丁○○請求傳訊證人證明原告為
    人頭，自無必要。協議書與承諾書已載明「訴外人林玉苑提
    出300 萬元扣除本院87年度執字第8518號強制執行事件標屋
    金或清償金後之餘額後，林玉苑即取得系爭房屋之所有權或
    事實上處分權，甲○○、丁○○及丙○○、乙○○○、訴外
    人李念築、李柏毅均無條件同意於一個月內自系爭房屋遷出
    」「甲○○、丙○○、乙○○○、訴外人李念築、李柏毅同
    意由原告將0000000 元以甲○○、丁○○、丙○○、乙○○○之名義辦理提存並進行訴訟，李念築及李柏毅則放棄權利
    願意遷出系爭房屋」，則原告受讓債權，依據協議書、承諾
    書之約定，於其提出0000000 元給付予被告之同時，原告即
    取得系爭房屋之事實上處分權。依房屋稅條例第七條規定「
    納稅義務人應於房屋建造完成之日起三十日內檢附有關文件
    ，向當地主管稽徵機關申報房屋稅籍有關事項及使用情形；
    其有增建、改建、變更使用或移轉、承典時，亦同」，經查
    ，系爭房屋之納稅義務人目前登記為丁○○，有台北縣政府
    稅捐稽徵處中和分處96年7 月2 日北稅中二字第0960022600
    號函可稽。原告於其提出0000000 元給付予被告之同時，取
    得系爭房屋之事實上處理權，是其請求被告丁○○就系爭房
    屋，向台北縣政府稅捐稽徵處中和分處辦理納稅義務人之名
    義變更為原告，洵屬有據。原告請求被告丁○○、甲○○、
    丙○○、乙○○○於原告提出0000000 元後一個月內自系爭
    房屋遷出，亦有理由，應予准許。末按原告提出0000000 元
    予被告，係原告應履行之給付，而清償提存，乃屬消滅債務
    之方式之一，並非債務之本身，原告應於被告受領遲延後，
    再將給付物為被告提存之，此觀諸民法第326 條規定自明，
    是清償提存有其要件，自不宜於主文直接宣告由原告以提存
    之方式履行債務，附此敘明。
七、結論：原告之訴為有理由，依民事訴訟法第385 條第1 項前
    段、第78條、第85條第1 項前段，判決如主文。
中　　華　　民　　國　　96　　年　　8 　　月　　23　　日
                  民事第三庭    法　官　陳映如
以上正本係照原本作成
如對本判決上訴，須於判決送達後20日內向本院提出上訴狀
中　　華　　民　　國　　96　　年　　8 　　月　　23　　日
                                書記官　李錦輝
